臺灣高等法院臺中分院刑事裁定　
110年度毒抗字第786號
抗  告  人  
即  被  告  廖瑞環


上列抗告人因聲請觀察勒戒案件，不服臺灣苗栗地方法院中華民
國110年5月7日第一審裁定（110年度毒聲字第352號），提起抗
告，本院裁定如下：
    主  文
抗告駁回。 
    理  由
一、抗告人即被告甲○○（下稱被告）抗告意旨略以：被告未經勒
    戒過，何來「3年後再犯」之論？且其前曾因施用毒品案件
    ，經法院判處有期徒刑7月、4月，已合併徒刑之執行，亦未
    逾「3年」，何以徒刑後又裁定勒戒處分之說；㈡被告現正服
    刑中，實已等同戒癮階段，實無再施以勒戒、戒癮治療，此
    舉對被告實屬勞民傷財，請求鈞院撤銷原裁定，賜予適法之
    徒刑等語。
二、依民國109年7月15日增訂施行之毒品危害防制條例第35條之
    1第1款、第2款規定，施行前犯第10條之罪之案件，於施行
    後，偵查中，由檢察官依修正後規定處理；審判中，由法院
    或少年法院（地方法院少年法庭）依修正後規定處理。是犯
    第10條之罪者，不論係修正前後，均應依新法規定處理。被
    告雖係於109年3月16日即修正前犯本件犯行，惟本案係於11
    0年5月5日即修正後繫屬原審法院，有原審法院之收案日期
    章1枚（見毒聲卷第5頁）在卷可稽，是本案應適用修正施行
    後之規定處理，先為敘明。
三、按犯第10條之罪者，檢察官應聲請法院裁定，或少年法院（
    地方法院少年法庭）應先裁定，令被告或少年入勒戒處所觀
    察、勒戒，其期間不得逾2月，毒品危害防制條例第20條第1
    項定有明文。另按毒品危害防制條例於109年1月15日修正、
    109年7月15日生效，修正後毒品危害防制條例第20條第3項
    規定，犯第10條之罪於觀察、勒戒或強制戒治執行完畢釋放
    後，3年後再犯第10條之罪者，適用本條前2項之規定。上開
    所謂「3年後再犯」，只要本次再犯（不論修正施行前、後
    ）距最近1次觀察、勒戒或強制戒治執行完畢釋放，已逾3年
    者，即該當之，不因其間有無犯第10條之罪經起訴、判刑或
    執行而受影響（最高法院以109年度台上大字第3826號裁定
    參照）。又毒品危害防制條例規定觀察、勒戒規定，係一種
    針對受處分人將來之危險所為預防、矯正措施之保安處分，
    目的係為斷絕施用毒品者之身癮及心癮，並屬強制規定，除
    檢察官審酌個案情形，依同法第24條第1項為附命完成戒癮
    治療之緩起訴處分，可排除適用外，凡經檢察官聲請，除檢
    察官有違法或濫用其裁量權之情事外，法院僅得依法裁定令
    入勒戒處所觀察、勒戒，以查其是否仍有施用毒品傾向，並
    據以斷定幫助受處分人徹底戒毒之方法，法院尚無自由斟酌
    以其他方式替代之權。
四、經查：
(一)被告基於施用第二級毒品甲基安非他命之犯意，於109年3月
    16日22時許，在其斯時位於苗栗縣○○市○○路00巷0號之居所
    內，以將甲基安非他命放入玻璃球內燒烤吸食其產生煙霧之
    方式，施用甲基安非他命1次，復經警方於同年月17日9時15
    分許採集其尿液送檢驗，結果呈安非他命、甲基安非他命陽
    性反應等情，業據其於警詢及偵查中坦承不諱（見毒偵字第
    481號卷第17、47頁），復有中山醫學大學附設醫院檢驗科
    藥物檢測中心尿液檢驗報告、苗栗縣警察局偵辦毒品案尿液
    鑑驗代碼對照表可稽（見毒偵字第481號卷第36、39頁），
    被告確有於上開時地施用第二級毒品甲基安非他命之犯行，
    足堪認定。
(二)被告雖執前詞提起抗告，惟被告前雖曾因：⑴施用第二級毒
    品等案件，分別經臺灣苗栗地方法院分別以107年度易字第8
    36號、107年度苗簡字第1447號、107年度苗簡字第970號判
    決判處有期徒刑3月、2月、3月，嗣經該院以108年度聲字第
    477號裁定定應執行有期徒刑7月確定；⑵嗣再因施用第二級
    毒品案件，經臺灣苗栗地方法院以108年度易字第361號判決
    判處有期徒刑4月確定；因販賣第二級毒品案件，經該院以1
    08年度訴字第155號判決判處應執行有期徒刑8年6月，嗣經
    本院及最高法院分別以108年度上訴字第2324號、109年度上
    訴字第1246號判決上訴駁回確定，上開二案再經本院以109
    年度聲字第1215號裁定定應執行有期徒刑8年8月確定，上開
    ⑴、⑵部分接續執行，然其未曾因施用毒品案件經法院裁定觀
    察、勒戒或強制戒治等情，此有臺灣高等法院被告前案紀錄
    表在卷可憑，原審因認檢察官聲請將被告送勒戒處所觀察、
    勒戒，為有理由，從而裁定將被告送勒戒處所施以觀察、勒
    戒，於法並無不合，被告請求賜予適法之徒刑云云，顯不合
    法。又被告未詳查上開毒品危害防制條例之規定係以「觀察
    、勒戒或強制戒治執行完畢釋放後」為據，反以何來3年後
    再犯、徒刑之執行未逾3年云云為由提起抗告，容有誤會。
(三)綜上所述，原裁定認被告施用第二級毒品甲基安非他命犯行
    明確，依檢察官之聲請裁定被告應送勒戒處所觀察、勒戒，
    核其認事用法俱無不合。被告以上開情詞提起抗告，尚屬無
    據，其抗告無理由，應予駁回。
據上論斷，應依刑事訴訟法第412條，裁定如主文。
中　　華　　民　　國　　110 　年　　6 　　月　　28　　日
            刑事第六庭  審判長法  官  唐  光  義
                              法  官  鍾  貴  堯
                              法  官  劉  柏  駿
以上正本證明與原本無異。
不得再抗告。
                              書記官  林  巧  玲
　　　　　　　　　　　　　　　
中　　華　　民　　國　　110 　年　　6 　　月　　28　　日